【裁判字號】    99,交上易,114
【裁判日期】    990413
【裁判案由】    過失致重傷害
【裁判全文】
臺灣高等法院臺南分院刑事判決       99年度交上易字第114號
上  訴  人
即  被  告  甲○○
上列上訴人因過失致重傷害案件，不服臺灣臺南地方法院97年度
交易字第150號中華民國99年1月5日第一審判決（起訴案號：臺
灣臺南地方法院檢察署97年度調偵字第363號），提起上訴，本
院判決如下：
    主  文
原判決撤銷。
甲○○犯過失傷害致人重傷罪，處有期徒刑伍月，如易科罰金，
以新臺幣壹仟元折算壹日，緩刑貳年，並應於民國九十九年六月
一日、同年九月一日、同年十二月一日各給付石恒瑞新台幣拾萬
元。
    事  實
一、甲○○於民國96年7月11日11時20分，駕駛原停放在臺南市
    ○區○○街235巷東北側轉角處之車牌號碼UM-1017號自用小
    客車，欲沿該巷向北行駛時，本應注意汽車行車起步前應顯
    示方向燈，注意前後左右有無障礙或車輛行人，並應讓行進
    中之車輛行人優先通行，而依當時情形，又無不能注意之情
    事，竟疏於注意，未讓行進中之車輛優先通行，即貿然駛出
    ，適有石恒瑞騎乘車牌號碼FZ3-115號重型機車，亦疏未注
    意車前狀況，沿德東街由東向西行駛右轉該街235巷沿同向
    後方駛至，因煞車不及而與該自用小客車發生擦撞，致石恒
    瑞人車倒地後滑入該自用小客車左下方，為該車左前方車輪
    所壓住，致受有第二腰椎爆裂性骨折、左側第四、五肋骨骨
    折、右側肘部燙傷及多處撕裂傷等重傷害。甲○○於肇事後
    ，在未有偵查犯罪職務之機關或公務員發覺其為犯罪人前，
    即向前來處理本件車禍事故，尚不知肇事者為何人之臺南市
    警察局第一分局員警洪慶鴻供承其肇事犯罪，自首並接受裁
    判。
二、案經石恒瑞訴由臺南市警察局第一分局報告臺灣臺南地方法
    院檢察署檢察官偵查起訴。
    理  由
一、按「被告以外之人於審判外之言詞或書面陳述，除法律有規
    定者外，不得作為證據」；又「被告以外之人於審判外之陳
    述，雖不符前4條之規定，而經當事人於審判程序同意作為
    證據，法院審酌該言詞陳述或書面陳述作成時之情況，認為
    適當者，亦得為證據」、「當事人、代理人或辯護人於法院
    調查證據時，知有第159條第1項不得為證據之情形，而未於
    言詞辯論終結前聲明異議者，視為有前項之同意。」，刑事
    訴訟法第159條第1項、第159條之5第1項、第2項分別定有明
    文。查證人即被害人石恒瑞於警詢及偵查中之證述，雖係被
    告以外之人於審判外之陳述，惟檢察官及被告於本院言詞辯
    論終結前就上開供述證據之證據能力均未聲明異議，且上開
    供述證據均係依正當法定程序取得，本院審酌該言詞陳述或
    書證作成時之情況，認屬適當，揆諸上開規定，自得作為證
    據。
二、訊據被告甲○○對於上揭事實坦承不諱，核與證人即被害人
    石恒瑞於警詢及偵查證述之情節相符，且查被告駕駛車牌號
    碼UM-1017號自用小客車於上開時、地與告訴人石恒瑞所騎
    乘之機車發生碰撞，致告訴人受有第二腰椎骨折、左側第四
    、五肋骨骨折、右側肘部燙傷及多處撕裂傷等傷害之事實，
    有道路交通事故現場圖、道路交通事故調查報告表(一)、(二)、
    交通事故照片及診斷證明書等在卷可稽（見警卷第10頁、第
    16-25頁），堪信為真實。
三、按車輛起步前應顯示方向燈，注意前後左右有無障礙或車輛
    行人，並應讓行進中之車輛行人優先通行，道路交通安全規
    則第89條第1項第6款定有明文，被告駕車自應注意上述道路
    交通安全規定，又當時天候為晴，視距良好，路面無障礙物
    ，亦無不能注意之情形，則被告駕駛車輛路邊起步，並無不
    能注意之情形，竟疏未注意及此，即貿然起步向左往車道駛
    入，致其車輛之左前車頭與告訴人機車之前車頭發生碰撞而
    肇事，其過失甚明。惟按駕駛人駕駛汽車，應遵守道路交通
    標誌、標線、號誌之指示，並注意車前狀況，隨時採取必要
    之安全措施，道路交通安全規則第90條及第94條第3項分別
    定有明文。本件告訴人因未注意前方狀況，致兩車擦撞，是
    本件告訴人與有過失，亦堪認定。
四、次查，告訴人車禍後腰椎第二節受有爆裂性骨折，其因肢障
    領有身心障礙手冊，有臺南市立醫院97年12月25日函附就醫
    摘要表（見原審卷第28頁），復有身心障礙手冊影本、勞工
    保險殘廢診斷書、勞工保險局核定通知書在卷可佐（見原審
    卷第32-37頁）。又證人即醫師城致軒亦證稱：本件車禍石
    恒瑞所受傷勢如診斷證明書上所載，其關於第二腰椎爆裂性
    骨折的傷害比一般的骨折還更嚴重，又合併神經壓迫，我認
    定是重大傷害，我覺得不能依照一開始的傷害就能導致他後
    來的結果，要再看X光或是開刀之後才會知道，我在最近一
    個月以內還有幫石恒瑞看過診，依照我門診治療，我認為沒
    有辦法再治療了，石恒瑞脊椎彎曲部分不到他原本機能三分
    之一，疼痛部分要他來講，一開始記載壓迫性骨折的診斷，
    必須檢查當初的醫生是否有幫他做比較深入的檢查才知道，
    是有可能原本檢查不詳細才沒檢查出爆裂性骨折的情形，我
    診斷爆裂性骨折是有幫他做核磁共振檢查等語（見原審卷第
    68-70頁）。依上開證人所述，告訴人脊椎爆裂性骨折既因
    車禍所致，且其受彎曲度已不及常人三分之一，並無法再予
    治療改善，則自屬重傷害無誤。被告前開過失行為與上開告
    訴人所受重傷害間，有相當因果關係甚明。被告對此於本院
    已不爭執，並為認罪之表示（見本院卷第30頁背面、第43頁
    背面）。綜上，本件事證明確，被告之過失致重傷犯行洵堪
    認定，應依法論科。
五、核被告甲○○所為，係犯刑法第284條第1項後段因過失傷害
    致人重傷罪。被告於肇事後，在未有偵查犯罪職務之機關或
    公務員發覺其為犯罪人前，向前來處理本件道路交通事故，
    尚不知肇事者為何人之臺南市警察局第一分局察局車禍處理
    小組警員供承其肇事犯罪，自首並接受裁判等情，有臺南市
    警察局第一分局交通事故肇事人自首情形紀錄表1紙在卷（
    詳警卷第9頁）足稽，應依刑法第62條前段之規定減輕其刑
    。
六、原審審理結果，以被告罪證明確，予以論罪科刑，固非無據
    。惟查：(1)本件被告有自首之適用，原判決於理由欄雖有載
    明，但據上論斷時則漏未引用62條前段規定，即有未當。(2)
    被告已於99年2月23日在原審法院經調解成立，有原審法院
    99年度司南調字第21號調解筆錄影本在卷可佐，原判決未及
    審酌，仍以被告尚未與告訴人達成和解為量刑審酌原因之一
    ，亦非允洽。被告上訴理由以其承認本案罪責，但主張原判
    決量刑過重，且未及審酌已與被害人達成和解等情，為屬有
    據，原判決自屬無可維持，應由本院予以撤銷改判，以期適
    法。爰審酌被告並無刑案前科紀錄，有臺灣高等法院被告前
    案紀錄表在卷可按，堪認其品性尚佳，並參酌其生活狀況、
    高中畢業之教育程度，及被告駕駛車輛未能遵守道路交通安
    全規則，一時疏忽肇事致告訴人受有上揭非輕之傷害，然告
    訴人於本件車禍亦有疏未注意車前狀況之過失行為，又被告
    已與告訴人達成和解，犯後坦承犯行之態度等一切情狀，量
    處如主文所示之刑，並諭知易科罰金之折算標準。末查被告
    未曾受有期徒刑以上刑之宣告，有卷附臺灣高等法院被告前
    科紀錄表可參，經此偵、審程序教訓，應知警惕諒無再犯之
    虞，本院認所宣告之刑，以暫不執行為適當，併諭知緩刑2
    年，以勵自新。又被告於99年2月23日經原審法院以司南調
    字第21號調解成立，依其調解筆錄內容，被告應給付被害人
    石恒瑞新台幣（下同）45萬元，分4期，第1期於民國99年3
    月1日付15萬元，第2期於同年6月1日、第3期於同年9月1日
    、第4期於同年12月1日各給付10萬元予石恒瑞，其中被告已
    於99年3月1日將15萬元存入石恒瑞在華南商業銀行帳戶，有
    存款憑條影本在卷可證（見本院卷第34、45頁），為平衡法
    益、保障被害人權益及確保被告緩刑之宣告能收具體之成效
    ，並依刑法第74條第2項規定，命被告並應於民國99年6月1
    日、同年9月1日、同年12月1日各給付石恒瑞10萬元。
據上論斷，應依刑事訴訟法第369條第1項前段、第364條、第299
條第1項前段，刑法第284條第1項後段、第62條前段、第41條第1
項前段、第74條第1項、第2項第3款，判決如主文。
本案經檢察官林炎昇到庭執行職務。
中    華    民    國    99    年     4    月    13   日
                  刑事第一庭    審判長法  官  茆臺雲
                                      法  官  蔡長林
                                      法  官  王明宏
以上正本證明與原本無異。
不得上訴。
                                      書記官  黃全忠
中    華    民    國    99    年    4     月    13    日
附錄本案論罪科刑法條全文：
中華民國刑法第284條第1項：
因過失傷害人者，處6月以下有期徒刑、拘役或5百元以下罰金，
致重傷者，處1年以下有期徒刑、拘役或5百元以下罰金。
中華民國刑法第74條：
受2年以下有期徒刑、拘役或罰金之宣告，而有下列情形之一，
認以暫不執行為適當者，得宣告2年以上5年以下之緩刑，其期間
自裁判確定之日起算：
一、未曾因故意犯罪受有期徒刑以上刑之宣告者。
二、前因故意犯罪受有期徒刑以上刑之宣告，執行完畢或赦免後
    ，五年以內未曾因故意犯罪受有期徒刑以上刑之宣告者。
緩刑宣告，得斟酌情形，命犯罪行為人為下列各款事項：
一、向被害人道歉。
二、立悔過書。
三、向被害人支付相當數額之財產或非財產上之損害賠償。
四、向公庫支付一定之金額。
五、向指定之政府機關、政府機構、行政法人、社區或其他符合
    公益目的之機構或團體，提供四十小時以上二百四十小時以
    下之義務勞務。
六、完成戒癮治療、精神治療、心理輔導或其他適當之處遇措施
    。
七、保護被害人安全之必要命令。
八、預防再犯所為之必要命令。
前項情形，應附記於判決書內。
第2項第3款、第4款得為民事強制執行名義。
緩刑之效力不及於從刑與保安處分之宣告。

司法院資訊處製作；財團法人民間司法改革基金會備份。
